---
title: "Práctica 1"
subtitle: "Grupo 4"
author: 
        - Iria Lago Portela
        
        - Mario Picáns Rey 
        
        - Javier Kniffki 
        
        - David Bamio Martínez
        
output: pdf_document
header-includes:
    - \renewcommand{\and}{\\}
---

# Ejercicios

```{r, warning=F, message=F, echo=F}
# Librerías 
ipak <- function(pkg){
        new.pkg <- pkg[!(pkg %in% installed.packages()[, "Package"])]
        if (length(new.pkg)) 
                install.packages(new.pkg, dependencies = TRUE)
        sapply(pkg, require, character.only = TRUE)
}

packages <- c("rpart", "rpart.plot", "caret", "randomForest", "pdp", "kernlab")
ipak(packages)

# Datos
load("data/College4.RData")
```

Preparación de los datos: 

```{r}
unis <- College4[, colnames(College4) != "Private"]

unis$Tipo <- factor(College4$Private == "Yes", labels = c("Pública", "Privada")) #Factor y cambio de etiqueta

#Proporción privada-pública
table(unis$Tipo)

#Semilla
set.seed(40)

nobs <- nrow(unis) #Filas
itrain <- sample(nobs, 0.8 * nobs) 
train <- unis[itrain, ] # M. Entrenamiento
test <- unis[-itrain, ] # M. Prueba

tree <- rpart(Tipo ~ ., data = train)

#Gráfico
rpart.plot(tree, main = "Árbol de clasificación Privada-Pública")
```


## 1.  Obtener un árbol de decisión que permita clasificar las observaciones (universidades) 
    en privadas (`Private="Yes"`) o públicas (`Private="No"`).

### a. Seleccionar el parámetro de complejidad de forma automática, siguiendo el criterio de un error estándar de Breiman et al. (1984).
    
```{r}
rpart.rules(tree, style = "tall")

tree <- rpart(Tipo ~ ., data = train, cp = 0)
plotcp(tree)


xerror <- tree$cptable[,"xerror"]
imin.xerror <- which.min(xerror)
upper.xerror <- xerror[imin.xerror] + tree$cptable[imin.xerror, "xstd"]
icp <- min(which(xerror <= upper.xerror))
cp <- tree$cptable[icp, "CP"]
tree <- prune(tree, cp = cp)

```
    
    
### b. Representar e interpretar el árbol resultante.
    
```{r}
rpart.plot(tree, main = "Árbol de clasificación privada-pública")
```
Interpretación:
    
### c. Evaluar la precisión, de las predicciones y de las estimaciones de la probabilidad, en la muestra de test.
    
```{r}
#Predicciones
obs <- test$Tipo
head(predict(tree, newdata = test))
pred <- predict(tree, newdata = test, type = "class")
table(obs, pred)

confusionMatrix(pred,obs)
```
    


## 2.  Realizar la clasificación anterior empleando Bosques Aleatorios mediante 
    el método `"rf"` del paquete `caret`.

### a. Considerar 300 árboles y seleccionar el número de predictores empleados en cada división `mtry = c(1, 2, 4, 6)` mediante validación cruzada, con 10 grupos y empleando el criterio de un error  estándar de Breiman.
    
```{r}
tuneGrid <- data.frame(mtry = c(1, 2, 4, 6))

rf.caret <-
    train(
        Tipo ~ .,
        data = train,
        method = "rf",
        ntree = 300,
        tuneGrid = tuneGrid,
        trControl = trainControl(
            method = "cv",
            number = 10,
            selectionFunction = "oneSE"
        )
    )

final <- rf.caret$finalModel

```

### b. Representar la convergencia del error en las muestras OOB en el modelo final.
    
```{r}
plot(final, main = "Tasas de error OOB")
legend("topright",
       colnames(final$err.rate),
       lty = 1:5,
       col = 1:6)
```
    
    
### c. Estudiar la importancia de las variables y el efecto de las principales empleando algún método gráfico (para la interpretación del modelo).
    
```{r}
importance(final)
varImpPlot(final)

pdp1 <- partial(final, "Outstate", train = train)
p1 <- plotPartial(pdp1)

pdp2 <- partial(final, "Enroll", train = train)
p2 <- plotPartial(pdp2)
grid.arrange(p1, p2, ncol = 2)
```
    

### d. Evaluar la precisión de las predicciones en la muestra de test y comparar los resultados con los obtenidos con el modelo del ejercicio anterior.
    
```{r}
obs <- test$Tipo
head(predict(final, newdata = test))
pred <- predict(final, newdata = test, type = "class")
table(obs, pred)

confusionMatrix(pred, obs)
```
    


## 3.  Realizar la clasificación anterior empleando SVM mediante la función `ksvm()` del paquete `kernlab`,

### a. Ajustar el modelo con las opciones por defecto.
    
```{r}
set.seed(40)
svm <- ksvm(Tipo ~ ., data = train)
svm

pred <- predict(svm, newdata = test)
confusionMatrix(pred, test$Tipo)

```
    
    
### b. Ajustar el modelo empleando validación cruzada con 10 grupos para seleccionar los valores "óptimos" de los hiperparámetros, considerando las posibles combinaciones de `sigma = c(0.01, 0.05, 0.1)` y `C = c(0.5, 1, 10)` (sin emplear el  paquete `caret`; ver Ejercicio 3.1 en *03-bagging_boosting-ejercicios.html*).
    
```{r}
tune.grid <- expand.grid(
    sigma = c(0.01, 0.05, 0.1),
    C = c(0.5, 1, 10),
    error = NA
)

best.err <- Inf
set.seed(40)
for (i in 1:nrow(tune.grid)) {
    fit <-
        ksvm(
            Tipo ~ .,
            data = train[, ],
            cross = 10,
            C = tune.grid$C[i],
            kpar = list(tune.grid$sigma[i])
        )
    fit.error <- fit@cross
    tune.grid$error[i] <- fit.error
    if (fit.error < best.err) {
        final.model <- fit
        best.err <- fit.error
        best.tune <- tune.grid[i,]
    }
}

final.model

pred2 <- predict(final.model, newdata = test)
confusionMatrix(pred2, test$Tipo)

```
    
     
### c. Evaluar la precisión de las predicciones de ambos modelos en la muestra de test y comparar también los resultados con los obtenidos en el ejercicio anterior. 
     
